最高法院刑事判決　　　　　　九十六年度台上字第四００九號
上　訴　人　甲○○
上列上訴人因強盜案件，不服台灣高等法院中華民國九十四年一
月四日第二審判決（九十三年度上訴字第二七二０號，起訴案號
：台灣板橋地方法院檢察署九十二年度偵字第二一五一一號），
提起上訴，本院判決如下：
    主  文
上訴駁回。
    理  由
按刑事訴訟法第三百七十七條規定：上訴於第三審法院，非以判
決違背法令為理由，不得為之。是提起第三審上訴，應以原判決
違背法令為理由，係屬法定要件，如果上訴理由書狀未依據卷內
訴訟資料，具體指摘原判決不適用何種法則或如何適用不當，或
所指摘原判決違法情事，顯與法律規定得為第三審上訴理由之違
法情形，不相適合時，均應認其上訴為違背法律上之程式，予以
駁回。本件原審經審理結果，認為上訴人甲○○準強盜犯行明確
，因而維持第一審所為論處上訴人攜帶凶器竊盜，因脫免逮捕，
當場施以脅迫罪刑之判決，駁回其第二審之上訴，已詳敘調查、
取捨證據之結果及憑以認定犯罪事實之心證理由。並就上訴人否
認犯行之供詞及其所辯各語認非可採，予以論述。就形式上觀察
，原判決要無採證認事違背經驗法則、論理法則或理由不備等違
背法令之情形。上訴人上訴意旨略以：刑法第三百二十九條規定
之準強盜罪，須行為人著手實行竊盜或搶奪行為之外，為防護贓
物、脫免逮捕或湮滅證據，當場主動對他人施以強暴、脅迫，並
達於使人不能抗拒之程度，始能成立，若僅被動防衛他人毆打或
掙脫他人壓制，或未至不能抗拒之程度，尚未能論以準強盜罪。
依卷附VIDEO6所示案發過程，於三分四十四秒至四十九秒處，有
二人動手揮去上訴人所戴帽子及眼鏡，「戲骨網咖」店長吳宏瑩
並勒住上訴人頸部，三分五十秒處一群人圍上前，三分五十秒至
五十三秒處，吳宏瑩毆打上訴人頭部，三分五十四秒處，上訴人
揮開眾人拿出刀子，旋即遭吳宏瑩奪下，並勒住其頸部；另VIDE
O8顯示於四分四十二秒處，僅見西瓜刀刀鞘，但未見西瓜刀銀白
色刀影，再參照被害人朱硯瑜於原審之證言，足徵上訴人係因遭
摘下口罩、帽子、毆打及被眾人圍堵，始出示刀子對眾人示警，
僅劃傷其自身手指，未傷及他人，顯非針對特定個人強暴脅迫，
且刀未出鞘，亦未致使任何人不能抗拒，復以錄影帶亦無上訴人
轉身脫逃之動作，上訴人所為實與強盜罪之構成要件不符。至證
人廖育德、吳宏瑩均遭上訴人指稱有施暴之情事，所言自無真實
陳述之可能，原判決未參酌上開現場錄影內容，遽採上開證人等
基於自身利害關係所為不實之證言，殊屬不當。又上訴人自第一
審即辯稱其僅取出刀子，但刀未出鞘，原審以其迄第二審始提出
該辯解而不予採信，亦非適法云云。惟查：因刑法第三百二十九
條規定擬制為強盜罪之竊盜後為防護贓物、脫免逮捕或湮滅證據
而當場施以強暴、脅迫之行為，既與強盜罪同其法定刑，是其所
指強暴、脅迫等構成要件行為，固係指達於使人難於抗拒之程度
者而言；然於脫免逮捕之情形，行為人所施之強暴、脅迫，若客
觀上已足以使被害人失其阻止竊賊脫逃之意思自由，即屬使人難
於抗拒。原判決主要係依憑案發當時在場之被害人朱硯瑜及證人
廖育德、吳宏瑩業於偵、審中分別證稱上訴人竊取手機被發現後
，確出示西瓜刀嚇阻在場之人；朱硯瑜並直指上訴人出示西瓜刀
時，刀身已出鞘；廖育德更陳明上訴人取出西瓜刀時，一手拿刀
鞘一手抽刀子；即上訴人於警詢及審理時亦供認其出示西瓜刀係
為嚇阻，當時因有人奪刀，其一時緊張而割傷自身手指等語；又
證人吳宏瑩於原審審理中明確證述上訴人取出西瓜刀時，其他人
均閃避等情。則上訴人既自承不慎為刀所傷，而其舉起西瓜刀時
，已致使週遭之人紛紛閃避，足見當時刀已出鞘。再者，上開證
人均一致證稱上訴人係於吳宏瑩欲逮捕並阻止其離去，且指示所
屬報警時，始取出西瓜刀，而上訴人取出該刀之前，彼等逮捕上
訴人時，雖互有推擠，但並無毆打上訴人之情事，參以事發後，
上訴人經移送偵訊時所拍攝照片，除上開手指割傷外，身體其他
各部位均無明顯外傷，而經勘驗卷附多捲案發現場錄影帶，上訴
人取出西瓜前，並未遭人毆打。至上訴人所執上開VIDEO6錄影帶
中部分畫面顯示上訴人遭人毆打云云，應係案發當時在場之上開
證人等，為逮捕上訴人，防止其逃跑而加以攔阻或拉扯，屬逮捕
現行犯之行為，顯見上訴人並無遭眾人圍毆舉刀自衛之必要，乃
認上訴人並非因遭毆打，為自衛始取出西瓜刀，而係為脫逃，洵
無疑義。至該上訴人出示而經扣押之西瓜刀，長約一尺（三十公
分）、寬約四公分，刀刃鋒利，足以傷人，業經第一審及原審勘
驗屬實，上訴人為脫逃而抽出並持刀高舉，客觀上足使現場人員
心生畏懼，因而閃避不敢趨前參與圍捕，上訴人所為，已達致使
人難以抗拒之程度。原判決據以論處上訴人攜帶兇器之加重準強
盜罪，要無採證認事違背經驗法則、論理法則與適用法則不當之
違法可言。上訴意旨純係就原審已經詳細調查並於判決理由內指
駁說明之事項，執陳詞重為事實上之爭執，顯然違背法律上之程
式，應予駁回。
據上論結，應依刑事訴訟法第三百九十五條前段，判決如主文。
中　　華　　民　　國　九十六　年　　七　　月　二十六　日
                      最高法院刑事第七庭
                          審判長法官  張　淳　淙
                                法官  劉　介　民
                                法官  張　春　福
                                法官  洪　昌　宏
                                法官  蔡　彩　貞
      本件正本證明與原本無異
                                      書  記  官
中　　華　　民　　國　九十六　年　　八　　月　　二　　日
                                                      Ｋ
